【裁判字號】    98,消債更,1311
【裁判日期】    990210
【裁判案由】    聲請更生程序
【裁判全文】
臺灣高雄地方法院民事裁定          98年度消債更字第1311號
聲  請  人  甲○○
上列當事人因消費者債務清理事件聲請更生，本院裁定如下：
    主  文
聲請駁回。
聲請費用由聲請人負擔。
    理  由
一、按債務人不能清償債務或有不能清償之虞者，得依本條例所
    定更生或清算程序，清理其債務，消費者債務清理條例第 3
    條定有明文。又聲請更生或清算不合程式或不備其他要件者
    ，法院應以裁定駁回之，但其情形可以補正者，法院應定期
    間先命補正，復為同條例第8條所明定。
二、本件申請意旨略以：聲請人於消費者債務清理條例施行後，
    曾以書面向最大債權金融機構中國信託商業銀行股份有限公
    司（下稱中國信託銀行）請求共同協商債務清償方案，惟經
    中國信託銀行以「無法負擔任何還款條件」為由，開具前置
    協商不成立通知書予聲請人，而聲請人對金融機構因消費借
    貸所負之債務總計達新台幣（下同）4,673,971 元，惟聲請
    人目前任職於電子公司，每月收入約為24,000元至31,000元
    然前已經資產公司聲請扣薪三分之一，且聲請人除需負擔自
    身生活費10,597元外，另需支出父母扶養費3,000 元，並需
    與配偶共同扶養未成年子女2名而支出3,000元，所餘即無法
    負擔中國信託銀行所提出之每月還款5,000 元之還款方案，
    是聲請人顯有無法清償債務之虞，而聲請人所負無擔保或無
    優先權之債務總額並未逾1,200 萬元，復未經法院裁定開始
    清算程序或宣告破產，爰依法聲請更生等語。
三、經查：
  (一)聲請人於消費者債務清理條例施行後，曾以書面向最大債權
    金融機構中國信託銀行申請前置協商，經該行提出「每月清
    償5,000 元」之二階段還款方案，惟該方案不為聲請人所接
    受，中國信託銀行乃以「無法負擔任何還款條件」為由，發
    給聲請人前置協商不成立通知書，此有上開前置協商不成立
    通知書及中國信託銀行民事陳報狀在卷可查。則本件聲請人
    聲請更生，本院自應審酌聲請人目前全部收支及財產狀況，
    評估是否已不能維持符合人性尊嚴之最基本生活條件，而有
    「不能清償或不能清償之虞」之情。
  (二)聲請人雖自陳現每月收入約為24,000元至31,000元，並提出
    聲請人98年1月至同年4月薪資單為證，惟聲請人98年1 月至
    同年10月之每月薪資依序為24,780元、24,729元、25,804元
    、31,656元、37,760元、39,287元、34,695元、36,797元、
    36,948元、39,155元，此有聲請人嗣後提出之薪資單可證，
    堪認聲請人薪資有漸趨增加之勢，與近來經濟好轉之態勢相
    符，如逕以98年1月至4月薪資認定聲請人所得高低，恐有失
    真之虞，本院認應以聲請人所提出之最近6個月平均收入37,
    440 元為計算基準，方屬適當。
  (三)次查，聲請人另主張每月需支出自身生活費10,597元、父母
    親及未成年子女1名扶養費各3,000元云云，並提出戶籍謄本
    及家族系統表為證。惟關於聲請人本人之必要生活費用及扶
    養費用支出部份，因消債條例之立法目的，係為使不幸陷入
    經濟困境之人得以清理債務、重建生活，並在清理過程中能
    保有符合人性尊嚴之最低基本生活，而非維持債務人過去慣
    常之寬裕生活，並由聲請人任意主張其基本生活費用之數額
    ，否則將造成揮霍無度以致清償能力降低，反而易使更生程
    序無從進行，因此本院審酌聲請人及其受扶養人居住在高雄
    縣，認應以內政部所公告之98年度台灣省最低生活費用每人
    每月為9,330 元計算始為合理。故聲請人所需負擔之扶養父
    母及未成年子女生活費應分別為4,665 元（9,330元÷4名扶
    養義務人×2 名受扶養人＝4,665 元）、4,665 元（9,330
    元÷2 名扶養義務人＝4,665 元），聲請人每月所需支出之
    自身生活費及扶養費共計18,660元。
  (四)基此，聲請人每月應領收入37,440元，縱經資產公司聲請法
    院強制執行扣薪三分之一，聲請人尚有24,960元可供運用，
    如更扣除聲請人每月所需支出之18,660元，亦餘有6,300 元
    ，足敷繳付中國信託銀行所提出之協商方案。又如以聲請人
    每月應領收入37,440元，扣除上開每月支出18,660元，尚餘
    18,780元可清償聲請人無擔保債務，如能爭取債權人給予 0
    ％利率優惠，聲請人約於21年內即可完全清償無擔保債務，
    又聲請人現年33歲，距法定退休年齡65歲尚有32年，於此即
    難認聲請人有何無法清償之情事。
四、綜上，以本件聲請人之年齡及財務現況，既有能力清償債務
    又無不能維持生活之情形，則與消債條例第3 條之「不能清
    償或有不能清償之虞」要件即有不符，自應駁回其聲請，爰
    裁定如主文。
中    華    民    國    99    年     2    月    10    日
                  民事鳳山分庭  法      官  吳文婷
上正本係照原本作成。
如不服本裁定，應於裁定送達後10日內，以書狀向本院提出抗告
，並繳納抗告費新臺幣1千元。
中    華    民    國    99    年     2    月    11    日
                                書  記  官  林仕興

司法院資訊處製作；財團法人民間司法改革基金會備份。
